臺灣基隆地方法院小額民事判決
110年度基小字第2740號
原      告  基隆市政府
法定代理人  林右昌    
訴訟代理人  蔡昇志    
被      告  郭洪淑禎  

上列當事人間請求給付土地使用補償金事件，本院於民國110年1
2月16日言詞辯論終結，判決如下：
    主      文
被告應給付原告新臺幣壹萬零參拾元，及自民國一百一十年十一
月二十六日起至清償日止，按週年利率百分之五計算之利息。
原告其餘之訴駁回。
訴訟費用新臺幣壹仟元，由被告負擔新臺幣玖佰柒拾壹元，餘由
原告負擔。
本判決原告勝訴部分得假執行；但被告如以新臺幣新臺幣壹萬零
參拾元預供擔保，得免為假執行。
    事實及理由
一、本件訴訟標的金額在新臺幣（下同）100,000元以下，依民
    事訴訟法第403條第1項第11款規定，應先經調解；而被告於
    調解期日5日前，經合法通知，無正當理由而不到場，核無
    同法第386條所列各款情形，爰依同法第436條之12、第436
    條之23、第436條第2項、第385條第1項前段規定，依原告之
    聲請，命即為訴訟之辯論，併准原告之聲請，由其一造辯論
    而為判決。
二、原告主張：被告所有門牌號碼基隆市○○區○○路000巷00號未
    辦保存登記建物（下稱系爭建物）占用原告所有坐落基隆市
    ○○區○○段000000○000000○000000地號土地（下稱系爭土地）
    面積共97平方公尺，經本院以97年度基簡字第138號、101年
    度基小字第1498號、106年度基小字第1032號民事判決被告
    應給付原告土地使用補償金確定，原告並以上開確定民事判
    決聲請對被告所有系爭建物以本院106年度司執字第23918號
    執行事件強制執行，由訴外人鄭淑卿於107年8月14日拍定，
    然被告尚積欠自106年7月1日起至107年8月13日止之土地使
    用補償金，以系爭土地年度申報地價年息5%計算，被告應返
    還相當於租金之利益10,327元，為此依民法第179條規定提
    起本件訴訟，並聲明：被告應給付原告10,327元及自起訴狀
    繕本送達翌日起至清償日止，按週年利率5%計算之利息。
三、被告經合法通知，未於言詞辯論期日到場，亦未提出書狀為
    任何聲明及陳述。
四、原告主張之上開事實，業據其提出土地查詢資料、基隆市仁
    愛區異動索引查詢資料、基隆市稅務局房屋稅籍證明書等件
    影本為證，並經本院職權核閱本院106年度司執字第23918號
    執行事件卷宗，而被告經合法通知無正當理由不到庭，亦未
    以提出書面為任何陳述，堪認原告之主張屬實。
五、按無法律上原因而受利益，致他人受損害者，應返還其利益
    。雖有法律上原因，而其後已不存在者，亦同，民法第179
    定有明文。而無權占有他人土地，可能獲得相當於租金之利
    益，為社會通常之觀念（最高法院61年台上字第1695號判例
    要旨參照）。被告所有系爭建物無占用系爭土地之正當權源
    ，自屬無權占有，並受有相當於租金之不當得利，致原告受
    有損害，原告依民法第179條規定請求給付不當得利，即屬
    有據。
六、再按城市地方房屋之租金，以不超過土地及其建築物申報總
    價年息百分之10為限，土地法第97條第1項定有明文。所謂
    土地價額係指法定地價而言。土地所有人依土地法所申報之
    地價為法定地價，土地所有權人未於公告期間申報地價者，
    以公告地價百分之80為其申報地價。公有土地以各該宗土地
    之公告地價為申報地價，免予申報。土地法施行法第25條、
    土地法第148條、平均地權條例施行細則第21條分別定有明
    文，故土地法第97條第1項、第105條所謂之申報總價，即指
    該土地之申報地價而言，其為公有土地者，則以公告地價為
    申報地價。查系爭土地自96年至110年間之申報地價均為1,9
    00元，此有系爭土地公告地價查詢資料可稽。另土地法第97
    條第1項之所謂年息百分之10為限，乃指租金之最高限額而
    言，並非必須照申報價額年息百分之10計算之，尚須斟酌基
    地之位置，工商繁榮程度、使用人利用基地之經濟價值、所
    受利益，彼等關係及社會感情等情事，以為決定(最高法院6
    8年台上字第3071號判例意旨參照)。本院審酌系爭土地位於
    基隆市仁愛區，鄰近仁愛國小、信義國小，有多線公車行經
    仁一路、信一路，交通便利等一切情狀，認原告請求相當於
    租金之不當得利以土地申報地價年息5%計算，尚屬適當。惟
    系爭建物第1層、第2層占用系土地面積各為94.36平方公尺
    、48.67平方公尺，有基隆市信義地政事務所107年1月9日基
    信地所字第1070000166號函附建物登記公務用謄本、建物測
    量成果圖可憑（本院106年度司執字第23918號卷宗第45頁、
    第46頁），據此計算，被告無權占有系爭土地獲得相當於租
    金之不當得利共10,030元【計算式：①自106年7月1日起至10
    7年7月31日止：1,900元（申報地價）×94.36平方公尺（占
    用面積）5%÷12×13＝9,711元，②自107年8月1日起至107年8
    月13日止：1,900元（申報地價）94.36平方公尺（占用面
    積）5%÷365×13＝319元，①＋②＝10,030元，元以下四捨五入，
    以下同】。　　
七、綜上所述，原告依不當得利之法律關係，請求被告給付相當
    於租金之不當得利10,030元及自起訴狀繕本送達翌日即110
    年11月26日起至清償日止，按週年利率5%計算之利息，為有
    理由，應予准許；逾此範圍之請求，為無理由，應予駁回。
八、本件第一審裁判費為1,000元，此外別無其他費用支出，訴
    訟費用依兩造勝敗比例，由被告負擔971元（10,03010,327
    1,000元＝971元），餘由原告負擔。
九、本件適用小額訴訟程序所為被告敗訴判決部分，依民事訴訟
    法第436條之20規定，應依職權宣告假執行，併酌情宣告被
    告預供相當之擔保金額後，得免為假執行。
十、結論：本件原告之訴為一部有理由，一部無理由，依民事訴
    訟法第436條之19第1項、第436條之20、第436條之23、第43
    6條第2項、第385條第1項前段、第79條、第392條第2項，判
    決如主文。
中　　華　　民　　國　　110 　年　　12　　月　　30　　日
               　基隆簡易庭法　官　陳湘琳　　　　
以上正本係照原本作成。
對於本件判決如有不服，應於收受送達後20日內向本院提出上訴
書狀，上訴於本院合議庭，並按他造當事人之人數附具繕本。
當事人之上訴，非以判決違背法令為理由不得為之，上訴狀應記
載上訴理由，表明下列各款事項：
㈠原判決所違背之法令及其具體內容。
㈡依訴訟資料可認為原判決有違背法令之具體事實。
中　　華　　民　　國　　110 　年　　12　　月　　30　　日
                            書記官　林亭如